【裁判字號】    97,易,516
【裁判日期】    971126
【裁判案由】    詐欺
【裁判全文】
臺灣宜蘭地方法院刑事判決               97年度易字第516號
公  訴  人  臺灣宜蘭地方法院檢察署檢察官
被      告  丙○○
                    （另案在臺灣宜蘭監獄執行中）
上列被告因詐欺案件，經檢察官聲請以簡易判決處刑（97年度偵
字第2560號），本院宜蘭簡易庭認不宜以簡易判決處刑，移送本
院適用通常訴訟程序審理，判決如下：
    主  文
本件公訴不受理。
    理  由
一、公訴意旨略以：被告丙○○預見交付自己之金融帳戶予他人
    使用，他人可能以該金融帳戶遂行財產上犯罪之目的，竟仍
    基於幫助他人詐欺取財之犯意，於民國96年11月9日在宜蘭
    縣羅東鎮○○路51號之合作金庫銀行羅東分行（以下簡稱合
    庫羅東分行）開戶申辦0000000000000號帳戶後，旋在不詳
    地點，將該帳戶存摺、提款卡、密碼以不詳代價交予年籍姓
    名不詳之人。嗣甲○○於瀏覽某交友網站時，有年籍不詳之
    人，向其詐稱若按指示匯款即可交友云云，致甲○○陷於錯
    誤，遂按指示於96年11月12日轉帳匯款新臺幣（下同）1000
    00元至丙○○上開帳戶，該款項旋全數遭人提領，因認被告
    丙○○涉犯幫助詐欺取財罪嫌。
二、按已經提起公訴或自訴之案件，在同一法院重行起訴者，應
    諭知不受理之判決，刑事訴訟法第303條第2款定有明文。此
    項訴訟法上所謂一事不再理之原則，關於實質上一罪或裁判
    上一罪，均有適用，最高法院著有60年台非字第77號判例意
    旨可參。又所稱同一案件包括事實上及法律上同一案件，係
    指所訴彼此兩案為同一被告，其被訴之犯罪事實亦屬同一者
    而言，至案件是否同一，應從被告與犯罪事實二方面觀察，
    實質上或裁判上一罪，其基本事實或有差異，惟在實體法上
    作成一罪，刑罰權僅為單一，其在法律上之事實關係既屬單
    一，具有不可分性，則檢察官雖僅就其犯罪事實一部起訴，
    效力仍及於全部，亦不失為同一案件，故就一行為之犯罪事
    實一部提起公訴，依審判不可分原則，其效力及於全部，其
    他部分自不得再行提起公訴。另被告僅以一個同時交付數金
    融機構帳戶之行為，助成正犯利用該數個金融機構帳戶為多
    次詐欺行為，就被告而言，僅有一次犯罪行為，仍僅成立一
    幫助犯之罪（想像競合犯）。
三、經查：
（一）被告丙○○因「於預見提供自己在金融機構開設之帳戶供
      他人使用，可能遭利用作為掩飾或隱匿詐欺犯罪之所得財
      物之情形下，仍基於幫助他人實施詐欺犯罪之不確定故意
      ，將其在臺灣郵政股份有限公司宜蘭五結二結郵局（以下
      簡稱二結郵局）所開立帳號00000000000000號帳戶之存摺
      、提款卡、密碼，在不詳之時間、地點交付予不詳姓名年
      籍之成年人使用，旋由該人所組成之詐騙集團，即基於詐
      欺取財之犯意，於96年11月12日下午5時45分許撥打電話
      給乙○○，假冒為網路購物之賣家，佯稱誤勾付款方式為
      分期付款，將會重複扣款，需至提款機前修正等語，致使
      乙○○陷於錯誤，於同日依其指示在自動櫃員機前操作，
      因而分別匯款29999元、29999元至丙○○上開帳戶內，該
      款項旋全數遭人提領。」之幫助詐欺取財犯行，經臺灣宜
      蘭地方法院檢察署檢察官於97年3月31日以97年度偵字第9
      38號案件聲請以簡易判決處刑後，於97年4月23日繫屬於
      本院，本院並已於97年5月12日以97年度羅簡字第195號簡
      易判決判處被告有期徒刑四月，如易科罰金，以新臺幣一
      千元折算一日，被告不服該簡易判決已提起上訴，並由本
      院以97年度簡上字第40號案件審理，尚未判決確定之事實
      ，有臺灣宜蘭地方法院檢察署97年度偵字第938號聲請簡
      易判決處刑書、臺灣宜蘭地方法院檢察署將上開案件聲請
      簡易判決處後，本院蓋有97年4月23日收文戳章之宜檢明
      勤97偵938字第5954號函文、本院97年度羅簡字第195號刑
      事簡易判決書、臺灣高等法院被告前案紀錄表各一件在卷
      可憑，已堪認定。
（二）其次，本件公訴人就前揭一所載之被告丙○○幫助詐欺取
      財犯行，係於97年7月17日以97年度偵字第2560號案件聲
      請以簡易判決處刑，於97年8月5日繫屬於本院宜蘭簡易庭
      ，本院宜蘭簡易庭認為不宜以簡易判決處刑，遂簽請移由
      本院改依通常訴訟程序審理，本院改以97年度易字第516
      號案件審理之事實，亦有臺灣宜蘭地方法院檢察署97年度
      偵字第2560號聲請簡易判決處刑書、臺灣宜蘭地方法院檢
      察署將上開案件聲請簡易判決處刑後，本院蓋有97年8月5
      日收文戳章之宜檢明信97偵2560字第11624號函文、本院
      宜蘭簡易庭簽呈、臺灣高等法院被告前案紀錄表各一件在
      卷可憑，亦堪以認定。
（三）再者，臺灣宜蘭地方法院檢察署檢察官以97年度偵字第93
      8號案件就被告所涉「將二結郵局00000000000000號帳戶
      之存摺、提款卡、密碼交予他人使用，使詐騙集團利用該
      帳戶遂行詐騙被害人乙○○財物」之犯行聲請簡易判決處
      刑時，關於被告交付帳戶之時間、地點，並未為明確之認
      定，而係指稱「在不詳之時間、地點交付予他人」，而以
      97年度偵字第2560號案件就被告所涉「將合庫羅東分行00
      00000000000號帳戶之存摺、提款卡、密碼交予他人使用
      ，使詐騙集團利用該帳戶遂行詐騙被害人甲○○財物」之
      犯行聲請簡易判決處刑時，關於被告交付帳戶之時間、地
      點，亦未為明確之認定，而係指稱「被告於96年11月9日
      在合庫羅東分行開戶後，旋在不詳地點，將該帳戶存摺、
      提款卡、密碼以交予他人。」等情，有上開二案件之起訴
      書可憑。然被告丙○○於本院97年度簡上字第40號案件、
      97年度易字第516號案件審理時，均已供承「伊係於96年1
      1月10日，在宜蘭縣羅東鎮羅東火車站前，將自己於二結
      郵局所開立之00000000000000號帳戶、於合庫羅東分行所
      開立之0000000000000號帳戶之存摺、提款卡、密碼交予
      他人使用。」等情甚明，且查：
1、詐欺集團成員於96年11月12日下午5時45分許，撥打電話給
   乙○○，假冒為網路購物之賣家，佯稱誤勾付款方式為分期
   付款，將會重複扣款，需至提款機前修正等語，致使乙○○
   陷於錯誤，遂依其指示於同日下午6時21分許、下午6時47分
   許，在台南湖內郵局操作自動櫃員機，以致分別匯款29999元
   、29999元至被告丙○○之二結郵局00000000000000號帳戶內
   ，上開匯入之款項旋即遭提領一空；於96年11月12日上午
   ，在某交友網站上，對於甲○○詐稱若按指示匯款即可與之
   交友，以致甲○○陷於錯誤，遂按指示於同日上午10時44分
   許，在嘉義市合作金庫銀行東嘉義分行轉帳匯款100000元至
   被告丙○○之合庫羅東分行0000000000000號帳戶內，上開匯
   入之款項旋遭提領一空等事實，業據證人即被害人乙○○、
   甲○○於警詢時指訴綦詳，並有本院97年度簡上字第40號、9
   7年度易字第516號案件卷內所附之郵局自動櫃員機交易明細
   單二件、臺灣郵政股份有限公司宜蘭郵局96年11月22日宜營
   字第0965000986號函附之丙○○00000000000000號帳戶開戶
   資料及最近交易資料一件、中華郵政股份有限公司宜蘭郵局9
   7年9月19日宜營字第0975000753號函附之丙○○00000000000
   000號帳戶交易清單及掛失紀錄一件、內政部警政署反詐騙案
   件紀錄表一件、合作金庫銀行存款憑條（受款人丙○○）一
   件、台南市警察局第二分局博愛派出所受理詐騙帳戶通報警
   示簡便格式表一件、台南市警察局第二分局博愛派出所報案
   三聯單一件、合作金庫銀行羅東分行97年4月2日合金羅營字
   第0970001347號函附之丙○○0000000000000號帳戶開戶資料
   及交易明細表一件、合作金庫銀行羅東分行97年9月10日合金
   羅營字第0970003717號函附之丙○○0000000000000號交易明
   細表及掛失紀錄一件在卷可稽，已堪予認定。
2、而從被害人乙○○、甲○○受騙之時間、匯款之時間、詐騙
   集團領款之時間均同為96年11月12日以觀，詐騙集團成員既
   係於同日內分別向各該被害人施用詐術得逞，則本件起訴之
   合庫羅東分行帳戶資料及前案起訴之二結郵局帳戶資料，確
   實有可能係同時脫離被告之管理，詐騙集團成員係於一次取
   得二本存摺與提款卡、密碼後，方於同日內分別向各該被害
   人施用詐術得逞，故被告所辯「上開二帳戶是同時交付他人
   」等語，尚非全然無據。
3、至於公訴人雖稱「兩案詐欺集團之行騙手法不同，被告應係
   於不同時間交付二個帳戶。」云云，然同一詐騙集團之行騙
   手法本有多端，此為眾所周知之事實，故由本件兩案詐騙集
   團行騙手法不同乙節，顯然無法推出該詐欺集團係屬不同之
   集團，且被告係於不同之時間、地點分別交付各該帳戶之結
   論，故公訴人前揭主張尚非有據。
4、此外，公訴人復未舉出其他證據證明被告係於不同之時間、
   地點分別起意交付本案二個帳戶予他人使用之事實，則依「
   罪證有疑，利於被告」之證據法則，即不得遽為不利被告之
   認定。從而，被告所稱「伊係於96年11月10日，在宜蘭縣羅
   東鎮羅東火車站前，將自己於二結郵局所開立之00000000000
   000號帳戶、於合庫羅東分行所開立之0000000000000號帳戶
   之存摺、提款卡、密碼交予他人」乙節，即屬可採。而被告
   既係基於一個提供帳戶供他人使用之幫助犯意，於同時、同
   地交付二結郵局及合庫羅東分行二個帳戶予他人使用，使詐
   騙集團得以利用該二帳戶詐騙被害人乙○○、甲○○之財物
   ，被告之所為僅構成一次幫助詐欺取財犯行（想像競合犯）
   ，至為明確。
（四）本件檢察官於97年3月31日以97年度偵字第938號案件針對
      「被告於96年11月10日，在宜蘭縣羅東鎮羅東火車站前，
      將自己於二結郵局所開立之00000000000000號帳戶之存摺
      、提款卡、密碼交予他人使用，詐欺集團即利用該帳戶遂
      行詐騙乙○○財物。」之犯行（即前案犯行）聲請簡易判
      決處刑時，依刑事訴訟法第451條第3項規定，與提起公訴
      有同一之效力，而該案件於97年4月23日繫屬本院後，關
      於「被告於96年11月10日，在宜蘭縣羅東鎮羅東火車站前
      ，亦同時將自己於合庫羅東分行所開立之0000000000000
      號帳戶之存摺、提款卡、密碼交予他人使用，詐欺集團即
      利用該帳戶遂行詐騙甲○○財物。」之犯行（即本案犯行
      ），雖未及於聲請簡易判決處刑書中論列，然依前所述，
      此部分與已論列之部分有想像競合犯之裁判上一罪之關係
      ，自為起訴效力所及，本院於該案件（即本院97年度羅簡
      字第195號、本院97年度簡上字第40號案件）中自應併予
      審理。而本案犯行既為前案起訴效力所及，而與前案屬於
      同一犯罪事實，自係同一案件，公訴人未查，竟就同一案
      件向本院重行起訴，而前案（即本院97年度羅簡字第195
      號、本院97年度簡上字第40號案件）迄今尚未確定，依照
      首揭二之說明，自應就本案諭知不受理之判決。
據上論斷，應依刑事訴訟法第452條、第303條第2款，判決如主
文。
本案經檢察官劉憲英到庭執行職務。
中    華    民    國    97    年    11    月    26    日
                  刑事第三庭審判長法  官  林惠玲
                                  法  官  鄧晴馨
                                  法  官  劉家祥
以上正本證明與原本無異。
如不服本判決應於收受判決後10日內向本院提出上訴書狀，並
應敘述具體理由；其未敘述上述理由者，應於上訴期間屆滿後20
日內向本院補提理由書(均須按他造當事人之人數附繕本)「切勿
逕送上級法院」。
                                  書記官  劉謹翊
中    華    民    國    97    年    11    月    26    日


司法院資訊處製作；財團法人民間司法改革基金會備份。
